臺灣高等法院花蓮分院刑事判決　　　　　　　　　　九十三年度上易字第一二號
　　上　訴　人　臺灣臺東地方法院檢察署檢察官
　　被　　　告　甲○○
右上訴人因被告妨害兵役案件，不服臺灣臺東地方法院九十三年度易字第六十號中華
民國九十三年九月二十一日第一審判決（聲請簡易判決處刑案號：臺灣臺東地方法院
檢察署九十三年度偵字第四五三號），提起上訴，本院判決如左：
    主  文
原判決撤銷。
甲○○後備軍人意圖避免點閱召集，居住處所遷移，無故不依規定申報，致使召集令
無法送達，處有期徒刑貳月，如易科罰金以參佰元折算壹日。緩刑貳年。
    事  實
一、甲○○係後備軍人，原住臺東縣臺東市○○里○○街一八四巷十四弄十號二樓，
    其於退伍後前往花蓮縣花蓮市工作，竟意圖避免召集處理，無故不依規定申報，
    致使臺東縣後備司令部於民國（下同）九十二年七月二十四日所發指定其應於九
    十二年九月十日前往臺東縣卑南鄉泰安村三六一號太平營區報到之乙日點閱召集
    令無法送達。復經當地派出所警員陽英福於九十二年九月六日，將前開點閱召集
    令送達其戶籍所在地，然因潘員未居住於戶籍所在地，亦未按規定申報遷出，致
    無法將召集令交付潘員，而未按時前往報到。
二、案經臺東現後備司令部移送臺灣臺東地方法院檢察署檢察官偵查起訴。
    理  由
一、訊之被告甲○○固坦承有於本件點閱召集令送達前遷出戶籍地台東市○○街一八
    四巷十四弄十號二樓，及未收到點閱召集令之事實；惟否認有公訴意旨所指之犯
    行，辯稱：伊原住於台東市○○街五六八之一號，服役期間因購買勞工住宅而將
    戶籍遷入台東市○○街一八四巷十四弄十號二樓，於八十五年八月二十九日退伍
    ；因父親早逝，且依法單親家庭在備役期間可辦理「免召」，故於同年九、十月
    間向台東市公所辦理「免召」，因而以為不會被召集，且自八十七年九月一日起
    即到花蓮工作居住到現在，故未收到點閱召集令，並非為逃避召集而不遷移戶籍
    云云。經查：
（一）本件被告居住處所遷移未依規定申報，致使點閱召集令無法送達之事實，除經
      被告坦承不諱外；並有點閱召集令及回執、中華民國郵政交寄大宗掛號函件存
      根、臺東縣警察局台東分局後備軍人遷出未報年籍表各一紙等各一紙，及員警
      留置送達現場照片二張在卷可憑，堪認屬實。
（二）再被告坦承其八十五年間退伍時部隊曾告知召集之義務，其亦曾辦理過免召；
      而在九十一年間曾接獲一次點閱召集，但均未留下聯絡方式予家人等情。顯見
      被告明知戶籍未隨居住所遷移，將致召集令無法送達之嚴重性；猶未於居住處
      所遷移後依規定申報，難謂其無逃避召集處理之意圖。
（三）綜合上情，被告所辯其無逃避召集之意圖云云，尚難採信。本件事證已臻明確
      ，其犯行洵堪認定。
二、核被告所為，係違反妨害兵役治罪條例第十條第一項第三款規定，且致使召集令
    無法送達，依該條例第十條第三項之規定，應依現行妨害兵役治罪條例第六條第
    二項之刑論科。原審採信被告辯詞，遽為被告無罪之諭知，尚有未洽；檢察官上
    訴意旨，指摘原判決不當，為有理由，自應由本院予以撤銷改判。爰審酌被告之
    素行，犯罪之動機、目的，犯罪情節尚屬輕微及犯後之態度等一切情狀，量處如
    主文第二項所示之刑，並諭知易科罰金之折算標準。又被告未曾受有期徒刑以上
    刑之宣告，有臺灣高等法院被告全國前案紀錄表在卷可按，其因一時失慮，誤罹
    刑章，經此偵審教訓，應知所悔悟信無再犯之虞，本院認其刑暫不執行為適當，
    爰併予宣告緩刑二年以勵自新。
據上論斷，應依刑事訴訟法第三百六十九條第一項前段、第三百六十四條、第二百九
十九條第一項前段，妨害兵役治罪條例第六條第二項、第十條第三項，刑法第十一條
前段、第四十一條第一項前段，罰金罰鍰提高標準條例第二條，判決如主文。
本案經檢察官翟光軍到庭執行職務。
中      華      民      國    九十三    年     十二     月     十六     日
                                    審判長法官  吳  鴻  章
                                          法官  黃  永  祥
                                          法官  林  德  盛
右正本證明與原本無異。
本件不得上訴。
                                        書記官  劉  夢  蕾
中      華      民      國    九十三    年     十二     月     十六     日
附錄本案論罪科刑法條全文
妨害兵役治罪條例第六條
意圖避免教育召集或勤務召集，而有下列行為之一者，處三年以下有期徒刑：
一  捏造免役、除役、轉役或免除召集原因者。
二  毀傷身體者。
三  拒絕接受召集令者。
四  應受召集，無故逾應召期限二日者。
五  使人頂替本人應召者。
無故不參加點閱召集，或意圖避免點閱召集，而有前項第一款至第三款及第五款行為
之一者，處一年以下有期徒刑、拘役或科新臺幣九萬元以下罰金。
國民兵為避免應召集輔助軍事勤務犯第一項之罪者，處三年以下有期徒刑。
妨害兵役治罪條例第十條
後備軍人意圖避免召集處理有下列行為之一者，處一年以下有期徒刑、拘役或科新臺
幣九萬元以下罰金：
一  離營歸鄉無故不依規定報到，或重複申報戶籍者。
二  拒絕依規定調查，或體格檢查不到者。
三  居住處所遷移，無故不依規定申報者。
國民兵犯前項第三款之罪者，處六月以下有期徒刑、拘役或科新臺幣三萬元以下罰金
。
後備軍人犯第一項之罪或國民兵犯前項之罪，致使召集令無法送達者，以意圖避免召
集論；分別依第五條或第六條科刑。
